【裁判字號】    98,交聲,594
【裁判日期】    980526
【裁判案由】    聲明異議
【裁判全文】
臺灣臺南地方法院交通事件裁定         98年度交聲字第594號
原處分機關  交通部公路總局嘉義區監理所麻豆監理站
異議人即受
受處分人    甲○○
上列受處分人因違反道路交通管理處罰條例案件，對於交通部公
路總局嘉義區監理所麻豆監理站，民國98年4 月23日所為之裁決
處分（處分案號：麻監裁罰字第裁75-M00000000號），聲明異議
，本院裁定如下：
      主  文
原處分關於罰鍰新臺幣肆萬玖仟伍佰元部分撤銷。
上開撤銷部分，甲○○不罰。
其餘異議駁回。
      理  由
一、原處分意旨略以：異議人即受處分人甲○○ (下稱異議人)
    ，酒醉駕駛車牌號碼VK-6475 號自用小貨車並載有第三人陳
    肇基同行，於民國97年3 月26日17時45分許，行駛至台南縣
    山上鄉玉峰村玉峰高分13號電桿（鄉道南184 線）處，與第
    三人楊福德駕駛並搭載第三人蘇秀玉之車牌號碼S3-3636 號
    自小客車相撞，經台南縣警察局新化分局員警至現場處理，
    並委託財團法人奇美醫院對異議人抽血進行酒精測試，測得
    其血液中酒精濃度為154.9mg/dl，換算呼氣中酒精濃度高達
    0.77mg /l，超過標準值0.25mg/l，臺南縣警察局（下稱舉
    發機關）遂將上情製單舉發。嗣經交通部公路總局嘉義區監
    理所麻豆監理站（下稱原處分機關）以其違規事實屬實，依
    道路交通管理處罰條例第35條第1 項第1 款、第24條第1 項
    第2 款（原處分漏載）之規定，裁處異議人罰鍰新臺幣（下
    同）49,500元、吊扣駕駛執照12個月及施以道安講習等語。
二、聲明異議意旨略以：異議人對其違規事實並不否認，惟認為
    其已經檢察官為緩起訴處分，本於一事不二罰原則，聲明異
    議，請求撤銷等語。
三、按汽車駕駛人飲用酒類或其他類似物後其吐氣所含酒精濃度
    超過每公升0.25毫克或血液中酒精濃度超過百分之0.05以上
    者，不得駕車，道路交通安全規則第114 條第2 款定有明文
    。又汽車駕駛人，駕駛汽車經測試檢定有酒精濃度超過規定
    標準者，處15,000元以上60,000元以下罰鍰，並當場移置保
    管其車輛及吊扣其駕駛執照1 年，處罰條例第35條第1 項第
    1 款亦有明定。
四、經查：
  (一)按95年2 月5 日生效之行政罰法第26條第1 項規定，一行為
    同時觸犯刑事法律及違反行政法上義務規定者，依刑事法律
    處罰之。但其行為應處以其他種類行政罰或得沒入之物而未
    經法院宣告沒收者，亦得裁處之。究其立法目的，無非以一
    行為同時觸犯刑事法律及違反行政法上義務規定時，由於刑
    罰與行政罰同屬對不法行為之制裁，而刑罰之懲罰作用較強
    ，故依刑事法律處罰，即足資警惕時，實無一事二罰再處行
    政罰之必要，且刑事法律處罰，由法院依法定程序為之，較
    符合正當法律秩序，應予優先適用，但罰鍰以外之沒入或其
    他種類行政罰，因兼具維護公共秩序之作用，為達行政目的
    ，行政機關仍得併予裁處。然道路交通管理處罰條例第35條
    第8 項明定：「前項汽車駕駛人，經裁判確定處以罰金低於
    本條例第92條第3 項所訂最低罰鍰基準規定者，應依本條例
    裁決繳納不足最低罰鍰之部分」，參以該條項係於94年12月
    28日增訂，並於95年3 月1 日施行，對照行政罰法第26條關
    於一事不二罰之規定，係於94年2 月5 日公布，於95年2 月
    5 日施行，顯見該項規定之立法目的應係考量適用行政罰法
    第26條後，在酒後駕車違規應受刑事處罰者，刑事處罰額度
    低於行政罰之流弊。參酌大法官解釋釋字第503 號所揭示：
    違反作為義務之行為，同時構成漏稅行為之方法而處罰種類
    相同者，如從其一重處罰已足達成行政目的時，即不得再就
    其他行為併予處罰，始符憲法保障人民權利之意旨，並未排
    除因前揭刑事處罰偏低所產生不合理之流弊而特別立法補繳
    差額之情形。
  (二)本件異議人上開酒駕行為，經檢察官依刑事訴訟法第253 條
    之2 第1 項第4 款規定為緩起訴處分，並命受處分人向公益
    團體捐款，受處分人係履行檢察官為緩起訴處分命令，此等
    命令名義上雖非刑罰，但仍是一種特殊處遇措施，造成受處
    分人之財產減少，性質上亦屬剝奪人民財產權之處分，與刑
    事制裁無異，實質上為刑事處罰。故檢察官為緩起訴處分並
    命向公益團體捐款者，其捐款解釋上亦屬道路交通安全管理
    處罰條例第35條第8 項所規定之罰鍰，監理機關雖不得再為
    行政裁處，惟若行為人所支付之緩起訴處分金，未達道路交
    通管理處罰條例第92條第3 項所定最低罰鍰基準規定者，依
    該條例第35條第8 項之規定，即須補繳不足最低罰鍰之部分
    ，始為適法。參諸違反道路交通管理事件統一裁罰基準表之
    規定，對於駕駛人駕駛自用小貨車，而其吐氣所含酒精濃度
    超過每公升0.55毫克以上，其最低應納罰鍰之數額為49,500
    元。本件異議人在刑事部分，業經檢察官為緩起訴處分，並
    經檢察官命向財團法人犯罪被害人保護協會臺灣臺南分會捐
    款5 萬元，而異議人於97年10月30日已履行上開緩起訴處分
    之負擔等情，此有緩起訴處分書、臺灣臺南地方法院檢察署
    97年度緩字第1862號緩起訴執行卷內所附財團法人犯罪被害
    人保護協會臺灣臺南分會收據附卷可憑。本件異議人所支付
    之緩起訴處分金為5 萬元，業如前述，已超過所訂最低罰鍰
    基準規定，則原處分機關以異議人呼氣酒精濃度超過規定標
    準駕車，對其裁處罰鍰49,500元，尚有未洽。
  (三)至原處分另依道路交通管理處罰條例第24條第1 項第2 款、
    第35條第1 項規定裁處異議人「吊扣駕駛執照12個月」及「
    施以道路交通安全講習」部分，該部分之處罰，既係屬行政
    罰法第2 條第1 款規定之「其他種類行政罰」，參諸行政罰
    法第26條第1 項但書規定及前揭說明，原處分機關自得裁處
    之，是原處分機關就此部分之裁決，核無不當。
  (四)綜上，原處分機關就異議人同一酒後駕車之行為，再予裁處
    罰鍰49,500元，即有違反一事不二罰之原則，故異議人聲明
    異議，為有理由，原處分罰鍰部分應予撤銷，改諭知撤銷部
    分異議人不罰。另原處分對異議人為吊扣駕駛執照12個月，
    並施以道路交通安全講習之處分部分，於法並無違誤，異議
    人此部分異議無理由，應予駁回。
五、據上論結，依道路交通管理處罰條例第87條第2項、道路交
    通案件處理辦法第19條、第20條前段，裁定如主文。
中    華    民    國    98    年    5     月    26    日
                  交通法庭   法  官  廖建彥
以上正本證明與原本無異。
如不服本裁定應於送達後5日內向本院提出抗告狀（應附繕本）
。
                             書記官  吳揆滿
中    華    民    國    98    年    5     月    26    日


司法院資訊處製作；財團法人民間司法改革基金會備份。
